【裁判字號】    89,訴,8
【裁判日期】    891226
【裁判案由】    殺人未遂
【裁判全文】
臺灣高雄地方法院刑事判決                              八十九年度訴字第八號
    公  訴  人  臺灣高雄地方法院檢察署檢察官
    被      告  甲○○
    指定辯護人  本院公設辯護人丁○○
右列被告殺人未遂案件，經檢察官提起公訴（八十八年度偵字第二七八八三號），本
院判決如左：
    主  文
甲○○無罪。
    事  實
一、公訴意旨略以：被告甲○○與被害人丙○○○為夫妻關係，於民國八十八年十一
    月十四日六時五十分許，在高雄市○鎮區○○路八○二號三樓，甲○○因不滿丙○○○長期嘲弄伊不會賺錢問題，二人爭吵後，見桌上有水果刀，即基於殺人之
    犯意，持刀刺向丙○○○之腹部，致丙○○○受有腹部穿剌傷併肝臟撕裂傷等之
    傷害，因認被告所為，係犯刑法第二百七十一條之殺人未遂罪嫌云云。
二、按犯罪事實應依證據認定之，無證據不得推定其犯罪事實。又不能證明被告犯罪
    者，應諭知無罪之判決，刑事訴訟法第一百五十四條、第三百零一條第一項分別
    定有明文。又被告之自白，雖為證據之一種，但必須與事實相符者為限，若其自
    白顯有疑義，而審理事實之法院，就其職權調查之所得，乃未能證明其自白確與
    事實相符，自不得據為認定犯罪事實唯一基礎；而認定不利被告之事實，須依積
    極證據，苟積極證據不足為不利於被告事實之認定時，即應為有利於被告之認定
    ，不必有何有利之證據；事實之認定，應憑證據，如未能發現相當證據，或證據
    不足證明，自不能以推測或擬制之方法，以為裁判基礎，最高法院十八年上字第
    一○八七號、三十年上字第八一六號、四十年台上字八六號分別著有判例足供參
    照。
三、本案公訴人認被告有前揭犯嫌，無非以被告之自白、證人乙○○之證詞，及水果
    刀一把為其主要論據。訊據被告甲○○固坦承有於前揭時地與被害人丙○○○發
    生爭執，惟堅決否認有何殺人犯行，辯稱：當時伊與被害人吵架，見桌上有刀子
    ，伊怕被害人拿刀子殺伊，便搶刀子，伊先搶到，拿到刀子後伊跌倒碰到地上，
    刀子彎曲，被害人跌倒剛好插到等語
四、經查，被告雖於警訊中自白：「‧‧‧我太太出手打我，我反抗因桌子上剛好有
    乙把水果刀，我順手就持水果刀刺向她，她空手握住水果刀刃後，我們兩個都抱
    在一起倒在地上」、「我只記得當時右手握水果刀柄就向前刺去，不曉得刺到那
    個部位，共刺一刀」等語。惟查，警訊卷附之被告驗傷診斷證明書係影印，並未
    加蓋醫師簽章及醫院印章，經本院依職權函查出具該診斷證明書之阮綜合醫院，
    經其覆函表示：‧‧‧病患送抵本院時身上有腹壁和左側上臂「兩處刀傷」，腹
    壁為一‧五×○‧五，手臂為七×○‧三×○‧三和五×○‧三×○‧三公分，
    肚子有壓痛，肌肉防衛現象，血壓也逐漸降低，判斷刀子有刺進腹腔，傷及內臟
    ，開刀發現肝臟有裂傷予以修補止血後，恢復良好，兩星期後出院等情，有上開
    醫院八十九年十一月八日阮醫教字第八九一五八號函附卷可稽，是被害人所受之
    刀傷，並非一處，顯非被告於警訊中自白其僅刺被害人「一刀」，是被告於警訊
    偵訊中之自白，難認與事實相符。次查，證人乙○○於警訊中證稱：「我未在現
    場，當時我在（案發地）房間睡覺，經我們的看護工（阿玲）跑到我房間叫醒我
    說，妳爸爸拿刀子在殺妳媽媽等話，我便起床跑到八○四號房察看，發現丙○○○已倒在地上，‧‧‧」等語，足認證人乙○○之上開證詞，係聽聞看護工（阿
    玲）傳述之傳聞證據，其並非在現場對犯罪過程親見親聞之人。經本院依職權再
    傳喚證人乙○○，及當時在現場有目睹案件發生過程之看護工「阿玲」、「阿美
    」等人，均傳喚或拘提無著，無從再加以調查；而被害人丙○○○經本院合法傳
    喚，亦均未到庭，本院依職權再函請高雄市政府警察局前鎮分局前往其住居處調
    查，經其覆函稱：被害人丙○○○因失血性腦中風，目前意識不清，無法清楚表
    達言語，致無法製做筆錄等語，有其八十九年九月二十五當高市警前分局刑字第
    一五九○○號函附卷可佐；嗣於八十九年十一月二十八日下午一時十五分，被害
    人丙○○○因轉移性骨癌、高膽固醇引起貧血、糖尿病、高尿酸致心肺衰竭而在
    聖新醫院死亡，有其死亡證明書一紙附卷可考，是本件亦無法得知被害人之指訴
    為何。綜上，本件被告涉犯殺人罪嫌，僅有被告有瑕疵難認與事實相符之上開自
    白，其餘均無可採為被告有罪之證據，揆諸前開規定及判例意旨，依罪疑惟輕原
    則，即應為被告無罪之有利認定。此外，復查無其他積極證據足認被告有公訴人
    所指之犯行，既不能證明被告犯罪，自應為其無罪之諭知。
五、據上論斷，應依刑事訴訟法第三百零一條第一項，判決如主文。
中      華      民      國      八十九      年    十二    月    二十六  日
                                  臺灣高雄地方法院刑事第二庭
                                      法  官    劉建利
右正本證明與原本無異。
如不服本判決，應於判決送達後十日內，向本院提出上訴狀。
                                      書記官    洪生輝
中      華      民      國      八十九      年    十二    月    二十八  日


司法院資訊處製作；財團法人民間司法改革基金會備份。
